【裁判字號】    95,交聲,354
【裁判日期】    950510
【裁判案由】    聲明異議
【裁判全文】
臺灣彰化地方法院交通事件裁定         95年度交聲字第354號
移
異 議 人 即
受 處 分 人  甲○○
上列受處分人因違反道路交通管理處罰條例案件，對於交通部公
路總局臺中區監理所彰化監理站中華民國95年3 月29日所為之處
分（彰監四字第裁64-I00000000號裁決書），聲明異議，本院裁
定如下：
    主  文
異議駁回。
    理  由
一、按受處分人，不服道路交通管理處罰條例第8 條主管機關所
    為之處罰，得於接到裁決書之翌日起20日內，向管轄地方法
    院聲明異議；又依上開規定聲明異議之期間，自裁決送達之
    翌日起算，並得依法扣除在途期間；又交通法庭認聲明異議
    不合法律上之程式或其異議權已經喪失者，應以裁定駁回之
    ，道路交通管理處罰條例第87條第1 項、道路交通案件處理
    辦法第12條、第18條分別定有明文。次按，行為人有違反道
    路交通管理處罰條例之情形，經警當場舉發者，應將舉發違
    反道路交通管理事件通知單填記後交付該行為人簽名或蓋章
    收受之；拒絕簽章者，並記明其事由，視為已收受，違反道
    路交通管理事件統一裁罰基準及處理細則第11條第1 項第1
    款亦著有明文。復按處理違反道路交通管理事件，有關文書
    送達之程序，依行政程序法之規定。送達，於應受送達人之
    住居所、事務所或營業所為之。於應送達處所不獲會晤應受
    送達人時，得將文書付與有辨別事理能力之同居人、受僱人
    或應送達處所之接收郵件人員。送達，不能依前二條規定為
    之者，得將文書寄存送達地之地方自治或警察機關，並作送
    達通知書兩份，一份黏貼於應受送達人住居所、事務所、營
    業所或其就業處所門首，另一份交由鄰居轉交或置於該送達
    處所信箱或其他適當位置，以為送達。前項情形，由郵政機
    關為送達者，得將文書寄存於送達地之郵政機關。寄存機關
    自收受寄存文書之日起，應保存三個月。違反道路交通管理
    事件統一裁罰基準及處理細則第5 條、行政程序法第72條第
    1 項、第73條、第74條分別定有明文。
二、經查：
  (一)查本件舉發警員填製違規通知單完畢後，要求異議人即受處
    分人甲○○簽名，經異議人求情未果，即拒絕簽收，自行駕
    車離去乙節，有彰化縣警察局彰警交字第I00000000 號舉發
    違反道路交通管理事件通知單（下稱舉發通知單）影本1 紙
    在卷可按，是舉發員警既將異議人拒絕簽收之情記載在舉發
    通知單上，已完成前開法定程序，故該舉發通知單依法應視
    為已合法送達予異議人。至異議人雖陳稱其係精神分裂症患
    者，非如一般人能正常處理事務等語，惟罹患精神疾病並不
    當然欠缺意思能力及責任能力，仍應依具體情狀而為認定，
    查依異議人提出之資料，其係中度精神障礙病患（參卷附中
    華民國身心殘障手冊影本），復參以異議人為警掣單舉發時
    ，仍知求情要求輕罰，經警拒絕後並拒絕簽收舉發通知單等
    情，應認異議人尚具意思能力及責任能力（況倘異議人欠缺
    意思能力，本件聲明異議之提起即非適法），合先敘明。
  (二)本件異議人即受處分人甲○○駕駛車牌號碼MQ2-961 號重型
    機車，於民國93年6 月1 日上午11時30分許，在彰化市○○
    道，因「機器腳踏車不在規定車道行駛及未領有駕駛執照駕
    車」為警掣單舉發，經原處分機關交通部公路總局臺中區監
    理所彰化監理站依道路交通管理處罰條例第45條第1 項第13
    款、第21條第1 項第1 款之規定，於95年3 月29日以彰監四
    字第裁64-I00000000號裁決書裁處罰鍰新臺幣11,400元，該
    裁決書亦於95年4 月3 日交由郵政機關送達至受處分人位於
    彰化縣溪湖鎮○○路86號之戶籍地，因郵差不獲會晤應受處
    分人，復無有辨別事理能力之同居人或受僱人得交付，乃於
    同日將該裁決寄存受處分人轄內之溪湖郵局，嗣經其胞姐於
    95年4 月11日代為領取裁決書，此於聲明異議狀自述明確，
    並有送達證書1 紙在卷可考，是該裁決書既於95年4 月3日
    寄存送達，自應以該寄存之日期視為收受送達之日期，而發
    生合法送達效力（因行政程序法第74條並無如民事訴訟法第
    138 條第2 項自寄存日起經10日發生效力之規定，亦無準用
    民事訴訟法送達之規定，自無須於寄存後經10日始生效力，
    附此敘明），尚不因異議人甲○○係精神分裂症患者而異其
    效力。
  (三)是異議人欲對本件裁決書聲明異議，期間應自95年4 月4 日
    （即寄存送達發生效力之翌日）起算，至同年月23日屆滿，
    又據法院訴訟當事人在途期間標準第4 條第1 項第2 款規定
    ，受處分人非居住於處罰機關所在之鄉、鎮、市者應扣除在
    途期間2 日，故本件異議人聲明異議之法定期間末日應為95
    年4 月25日（此日期不因實際領取信件日而有所變動），而
    異議人之胞姐復於95年4 月11日之異議期間內代為領取裁決
    書，顯有充裕之時間得聲明異議，惟異議人竟直至95年4 月
    28 日 始具狀聲明異議，有原處分機關移送書所附聲明異議
    狀1 份存卷可憑，是本件聲明異議顯已逾20日之法定期間，
    且無從補正，本件異議為不合法律上之程式，依首揭規定，
    自應予駁回。至異議人雖以其係精神分裂症患者，無工作能
    力，長期受政府照顧，請求本院從輕處以免罰等語，惟本件
    異議程序既已不合法，本院依法即不得再為實體審酌，附此
    敘明。
三、據上論斷，應依道路交通案件處理辦法第18條前段，裁定如
    主文。
中    華    民    國    95    年    5     月    10    日
                  交通法庭  法  官  吳永梁
以上正本證明與原本無異
如不服本裁定，應於裁定送達後5日內向本院提出抗告狀 (須附
繕本)。
中    華    民    國    95    年    5     月    15    日
                            書記官  陳美敏


司法院資訊處製作；財團法人民間司法改革基金會備份。
